臺灣高雄地方法院民事裁定
108年度消債清字第71號
聲  請  人  蘇靖驊即蘇耕農
0000000000000000

0000000000000000

代  理  人  呂帆風律師
上列當事人因消費者債務清理事件聲請清算，本院裁定如下：
    主  文
聲請人蘇靖驊即蘇耕農自民國一百零八年四月二十五日下午四時
起開始清算程序。
命司法事務官進行本件清算程序。
    理  由
一、本件聲請意旨略以：伊無力清償債務，曾向本院聲請前置調
    解，因無還款能力而於民國107年3月12日調解不成立，爰聲
    請准予更生，經分案107年度消債更字第92號案件（下稱更
    案）辦理更生之聲請，嗣具狀表明欲將更生程序轉為清算程
    序，而改分本件清算案件。
二、按「債務人不能清償債務或有不能清償之虞者，得依本條例
    所定更生或清算程序，清理其債務。」消費者債務清理條例
    第3條定有明文。衡以消費者與金融機構間債之關係之發生
    ，係依契約自由原則及相互間之信賴為基礎，此為社會經濟
    活動得以維繫及發展之重要支柱，債務人經濟窘迫，固不應
    任其自生自滅，債權人一方之利益，仍不能因之摒棄不顧。
    是債務人於協商程序中，自應本於個人實際財產及收支狀況
    ，依最大誠信原則，商討解決方案。如終究不能成立協商，
    於聲請更生或清算時，法院審酌上開條文所謂「不能清償或
    有不能清償之虞」，自宜綜衡債務人全部收支、信用及財產
    狀況，評估是否因負擔債務，而不能維持最基本之生活條件
    ；所陳報之各項花費，是否確屬必要性之支出；如曾有協商
    方案，其條件是否已無法兼顧個人生活之基本需求等情，為
    其判斷之準據。
三、經查：
  ㈠聲請人所主張上開事實，業據其提出財產及收入狀況說明書 
    （108年度司消債調字第63號卷，下稱調卷，第3頁）、債權
    人清冊（調卷第4頁）、財團法人金融聯合徵信中心前置協
    商專用債權人清冊（調卷第8至9頁）、戶籍謄本（調卷第6
    頁）、財政部高雄國稅局105年及106年度綜合所得稅各類所
    得資料清單及總歸戶財產查詢清單（調卷第10至11頁背面）
    、薪資明細表（調卷第12頁）、存摺（調卷第13至14頁、更
    案卷第23頁）、勞工保險被保險人投保資料表（調卷第15至
    16頁）、信用報告（更案卷第19頁）、商業保險投保資料查
    詢結果表（更案卷第24頁背面）、中華民國身心障礙證明（
    更案卷第25頁）等在卷可參。
  ㈡次查，聲請人於105年及106年度申報所得分別為413,494元（
    均為薪資所得）、284,289元（欣立工程有限公司薪資所得
    ），名下無財產，勞工保險自105年6月20日起投保於欣立工
    程有限公司。又聲請人任職於欣立工程有限公司，據欣立工
    程公司函覆之薪資明細表所載，其自107年1月起至12月止之
    應領金額（含各項加給）之每月收入分別為24,284元、27,9
    80元、25,368元、26,588元、27,602元、26,778元、25,454
    元、25,497元、28,838元、31,008元、30,858元、32,431元
    ，另有春節津貼10,400元，合計343,086元，平均每月收入
    為28,591元（計算式：343,086÷12＝28,591，本件均係採四
    捨五入計算），領有中華民國身心障礙證明（障礙等級為中
    度），於108年1月31日領取勞保局普通傷病失能給付334,40
    0元，現每月領取社會局生活補助4,872元等情，此有上開綜
    合所得稅各類所得資料清單、財產歸屬清單、勞工保險被保
    險人投保資料表、薪資明細表、高雄市政府社會局函、勞動
    部勞工保險局函等（調卷第10至16頁、更案卷第12至14頁、
    清案卷第14至16頁）在卷可參。則在查無聲請人有其他收入
    來源之情形下，佐以其勞工保險資料以欣立工程有限公司為
    投保單位，投保薪資為24,000元，106年平均所得為23,691
    元，及欣立工程公司已提出最新之薪資證明，是本院即以10
    7年度平均每月薪資28,591元加計身障補助4,872元，合計33
    ,463元作為核算聲請人現在償債能力之基礎，堪認妥適。
  ㈢關於聲請人個人日常必要支出部分，按債務人必要生活費用
    ，以最近一年衛生福利部或直轄市政府所公告當地區每人每
    月最低生活費一點二倍定之，本條例第64條之2第1項定有明
    文。本院參酌衛福部社會司所公告108年度高雄市最低生活
    費標準為13,099元，則聲請人每月生活所必需除有特殊情形
    並有證據證明者外，自宜以此數額之1.2倍即15,719元為度
    ，始得認係必要支出。又上開最低生活費用之標準，係照當
    地近1年平均每人消費支出60％，依其基準之家庭收支調查報
    告調查表格式示有關經常性支出之調查項目，其原即包括利
    息支出、食品、衣著、「房租」及水費、電費、醫療保健、
    交通、娛樂、教育等基本生活需求；因聲請人陳稱戶籍地為
    哥哥之配偶劉○○名下房屋（見更卷第17頁），堪認聲請人客
    觀上應無房屋費用支出，故於計算聲請人個人每月必要生活
    費時，即應自前開已包括聲請人居住費用在內，扣除相當於
    房租支出所佔比例24.36％，俾免重複計列費用，而符公平之
    旨，則依此計算之結果，聲請人每月之必要生活費在不含居
    住費用之情形下，即應為11,890元【計算式：15,719－（15,
    719×24.36%）＝11,890】。
四、綜上所述，以聲請人現每月收入33,463元為其償債能力基準
    ，扣除個人必要生活費11,890元後，餘21,573元，而聲請人
    目前負債總額為4,824,118元（參調卷第67頁，共7家金融機
    構債權合計4,315,340元，及調卷第30頁以下，永瓚開發建
    設公司162,212元、匯誠第二資產公司346,566元），以聲請
    人每月所餘按月攤還結果，需約18年（計算式：4,824,118÷
    21,573÷12＝18.6）始能清償完畢，應認其已不能清償債務。
    此外，復查無聲請人有消費者債務清理條例第6條第3項、第
    8條或第82條第2項所定駁回清算聲請之事由存在，則聲請人
    聲請清算為有理由，應予准許，爰命司法事務官進行本件清
    算程序。
五、依消費者債務清理條例第83條第1項、第16條第1項，裁定如
    主文。
中　　華　　民　　國　　108 　年　　4 　　月　　25　　日
                  民事庭　法　官　沈建興
以上正本係照原本作成。
本裁定不得抗告。
中　　華　　民　　國　　108 　年　　4 　　月　　25　　日
                          書記官  胡美儀